臺灣臺南地方法院新市簡易庭民事判決
109年度新簡字第552號
原      告  富邦產物保險股份有限公司

代  表  人  羅建明  
訴訟代理人  魏至平  
被      告  陳進茂  

上列當事人間請求損害賠償事件，經本院於民國110年1月20日言
詞辯論終結，判決如下：
    主    文
被告應給付原告新臺幣陸萬柒仟貳佰肆拾捌元，及自民國一百零
九年十月二十三日起至清償日止，按週年利率百分之五計算之利
息。
原告其餘之訴駁回。
訴訟費用由被告負擔百分之六十五，餘由原告負擔。
本判決原告勝訴部分得假執行。
    事實及理由
壹、程序事項：
一、按因侵權行為涉訟者，得由行為地之法院管轄，民事訴訟法
    第15條第1項定有明文。查本件侵權行為地為臺南市○○區○道
    0號320公里700公尺處，此有國道公路警察局第四公路大隊
    新市分隊道路交通事故調查卷宗內發生地點欄之記載附卷可
    參(新簡字卷第44頁)，依上開規定，本院自有管轄權。
二、被告經合法通知，無正當理由，未於最後言詞辯論期日到場
    ，核無民事訴訟法第386條各款所列情形，爰依原告之聲請
    ，由其一造辯論而為判決。
貳、實體事項：
一、原告起訴主張：
(一)被告駕駛車牌號碼0000-00號自小客車(下稱系爭0000號自小
    客車)於民國108年2月16日，行經臺南市○○區○道0號北向320
    .7公里處，因未保持安全距離，致追撞前方由訴外人洗○○駕
    駛、原告承保訴外人楊○○所有車牌號碼000-0000號自小客車
    (下稱系爭車輛)，致系爭車輛受有損害。系爭車輛已向原告
    投保車體損失險，且尚在保險期間中，經被保險人楊○○向原
    告書面通知辦理出險且經查證屬實，並賠付必要修復費用合
    計新臺幣(下同)103,259元（工資：51,403元；零件：51,85
    6元）。被告因過失撞損系爭車輛，依保險法第53條、民法
    第191條之2及196條應負損害賠償之責，爰依法提起本件訴
    訟。
(二)並聲明：
　⒈被告應給付原告103,259元，及自起訴狀繕本送達翌日起至清
    償日止，按週年利率5%計算之遲延利息。
　⒉訴訟費用由被告負擔。　
二、被告未於言詞辯論期日到庭，亦未提出書狀為任何陳述或答
    辯。
三、得心證之理由： 
(一)因故意或過失，不法侵害他人之權利者，負損害賠償責任；
    汽車、機車或其他非依軌道行駛之動力車輛，在使用中加損
    害於他人者，駕駛人應賠償因此所生之損害，民法第184條
    第1項前段、第191條之2前段分別定有明文。汽車行駛時，
    駕駛人應注意車前狀況及兩車並行之間隔，並隨時採取必要
    之安全措施，不得在道路上蛇行，或以其他危險方式駕車，
    道路交通安全規則第94條第3項前段明文規定。本件事故發
    生當時天候晴、日間自然光線、柏油路面、乾燥、無缺陷及
    無障礙物且視距良好，系爭0000號自小客車行駛於國道1號3
    20公里700公尺處北向內側車道，追撞系爭車輛肇事等情，
    有道路交通事故調查報告㈠、㈡、道路交通事故現場圖等件附
    卷可查(新簡字卷第57-60頁)。又參酌被告於警詢時稱：從
    高雄出發欲前往安定，行駛於內線車道，前方車從中線駛入
    內線車道至我前方，不到十秒鐘的時間就急踩煞車，我就跟
    著煞車，但還是煞車不及撞上前車(AMJ-9866)，有被告108
    年2月16日上午10時36分於國道公路警察局之道路交通事故
    談話紀錄表在卷可稽(新簡字卷第48頁)。核被告無不能注意
    之情事，仍未留意車前狀況，並保持安全車距，採取必要之
    安全措施，不慎追撞洗○○駕駛之系爭車輛，致系爭車輛受損
    ，故被告就系爭事故之發生有過失應堪認定。被告肇事致系
    爭車輛受損，則其過失行為與系爭車輛受損結果間，復具有
    相當因果關係。從而，原告主張被告就系爭車輛之損害應負
    擔侵權行為損害賠償責任，係屬有據。
(二)不法毀損他人之物者，被害人得請求賠償其物因毀損所減少
    之價額；負損害賠償責任者，除法律另有規定或契約另有訂
    定外，應回復他方損害發生前之原狀；該項情形，債權人得
    請求支付回復原狀所必要之費用，以代回復原狀，民法第19
    6條、第213條第1項及第3項亦有明文規定。復按依民法第19
    6條請求賠償物被毀損所減少之價額，得以修復費用為估定
    之標準，但以必要者為限，如修理材料以新品換舊品，應予
    折舊（最高法院77年5月17日77年度第9次民事庭會議決議同
    此看法）；亦即損害賠償之基本原則，一方面在於填補被害
    人之損害，一方面亦同時禁止被害人因而得利，則物被毀損
    時，因回復原狀得請求之必要費用，雖得以修復費用為估定
    之標準，惟修理材料以新品換舊品時，仍應予折舊。本件被
    告既因過失毀損系爭車輛之車體，則對於修復系爭車輛所需
    支出必要修理費用之損害，自應負賠償責任，然汽車之修理
    係以全新零件更換受損之零件，依前揭說明，以修理費用為
    損害賠償之依據時，應將零件折舊部分予以扣除，方屬合理
    。依原告所提中華賓士台南廠估價單，系爭車輛之工資費用
    22,818元、烤漆費用28,585元、零件費用51,856元，合計10
    3,259元。該工資、烤漆費用51,403元屬維修工資無折舊問
    題，惟零件費用51,856元部分，既以新零件更換被撞之舊零
    件，則原告以修理費用作為損害賠償之依據時，其中零件部
    分自應將折舊部分予以扣除。依行政院所頒固定資產耐用年
    數表及固定資產折舊率表，非運輸業用客車之耐用年數為5
    年，依平均法計算其折舊結果（即以固定資產成本減除殘價
    後之餘額，按固定資產耐用年數表規定之耐用年數平均分攤
    ，計算折舊額），每年折舊率為5分之1 ，並參酌營利事業
    所得稅查核準則第95條第6項規定「 固定資產提列折舊採用
    定率遞減法者，以1 年為計算單位，其使用期間未滿1 年者
    ，按實際使用之月數相當於全年之比例計算之，不滿1月者
    ，以1 月計」，上開非運輸業用客車自出廠日104年1月，迄
    本件車禍發生時即108年2月16日，已使用4年2月，則零件扣
    除折舊後之修復費用估定為15,845元【計算方式：1.殘價＝
    取得成本÷( 耐用年數＋1)即51,856÷(5+1)≒8,643（小數點以
    下四捨五入）；2.折舊額 ＝(取得成本－殘價)×1/（耐用年數
    ）×（使用年數）即(51,856－8,643) ×1/5×（4+2/12）≒36,0
    11（小數點以下四捨五入）；3.扣除折舊後價值＝（新品取
    得成本－折舊額）即51,856－36,011＝15,845】，加計維修之
    工資、烤漆費用51,403元，則系爭車輛回復原狀所必要之費
    用合計估定應為67,248元（計算式：51,403元＋15,845元＝67
    ,248元）。
(三)被保險人因保險人應負保險責任之損失發生，而對於第三人
    有損失賠償請求權者，保險人得於給付賠償金額後，代位行
    使被保險人對於第三人之請求權；但其所請求之數額，以不
    逾賠償金額為限，保險法第53條第1項定有明文。本件被告
    依法應負賠償責任，已如前述，原告就被保險人楊○○所受損
    害亦已依保險契約給付，從而，原告依保險法第53條第1項
    規定，代位行使被保險人楊○○對於被告之損害賠償請求權，
    洵屬有理。惟按損害賠償祇應填補被害人實際損害，保險人
    代位被害人請求損害賠償時，依保險法第53條第1項規定，
    如其損害額超過或等於保險人已給付之賠償金額，固得就其
    賠償之範圍，代位請求賠償，如其損害額小於保險人已給付
    之賠償金額，則保險人所得代位請求者，應祇以該損害額為
    限。本件被保險人楊○○因被告之過失行為致系爭車輛受有損
    害，回復原狀所需修復費用扣除零件折舊後所得請求之金額
    為67,248元，即為被保險人楊○○實際之損害，原告為保險給
    付後，得代位被保險人楊○○對被告請求損害賠償，其所得代
    位請求者，自應僅限於上開損害額之範圍內，原告請求被告
    給付67,248元，未逾上開得請求範圍，則原告請求被告賠償
    元自屬有理。
(四)末按給付無確定期限者，債務人於債權人得請求給付時，經
    其催告而未為給付，自受催告時起，負遲延責任；其經債權
    人起訴而送達訴狀，或依督促程序送達支付命令，或為其他
    相類之行為者，與催告有同一之效力；遲延之債務，以支付
    金錢為標的者，債權人得請求依法定利率計算之遲延利息；
    應付利息之債務，其利率未經約定，亦無法律可據者，週年
    利率為5％，民法第229條第2項、第233條第1項前段及第203
    條分別定有明文。本件起訴狀繕本係於109年10月12日寄存
    送達，有本院送達回證在卷可憑(新簡字卷第39頁)，經10日
    送達生效(民事訴訟法第138條第2項)，是原告請求被告應併
    給付自起訴狀繕本送達翌日即自109年10月23日起至清償日
    止，按週年利率5%計算之遲延利息，為法之所許，應准許之
    。
(五)綜上，原告本於侵權行為損害賠償之法律關係及保險法第53
    條第1項之規定，請求被告賠償67,248元及自109年10月23日
    起至清償日止，按週年利率5%計算之利息，為有理由，應予
    准許；逾此範圍之請求則無理由，應予駁回。
四、本判決原告勝訴部分，係依民事訴訟法第427條第1項規定，
    適用簡易程序之簡易事件，所為被告部分敗訴之判決，依同
    法第389條第1項第3款之規定，應依職權宣告假執行。
五、據上論結，原告之訴為一部有理由，一部無理由，依民事訴
    訟法第436條第2項、第385條第1項前段、第79條、第389條
    第1項第3款，判決如主文。
中　　華　　民　　國　　110 　年　　2 　　月　　26　　日
                 臺灣臺南地方法院新市簡易庭
                        法  官　盧亨龍
以上正本係照原本作成。
如對本判決上訴，應於判決送達後20日內向本院提出上訴狀（須
附繕本），若委任律師提起上訴者，應一併繳納上訴審裁判費，
否則本院得不命補正逕行駁回上訴。
中　　華　　民　　國　　110 　年　　2 　　月　　26　　日
                        書記官　徐毓羚